臺灣高等法院臺南分院刑事判決　　　　100年度上訴字第974號
上　訴　人
即　被　告　姚宗平
上列上訴人即被告因毒品危害防制條例案件，不服臺灣雲林地方
法院100年度訴字第656號中華民國100年8月31日第一審判決（起
訴案號：臺灣雲林地方法院檢察署100年度毒偵字第1011號），
提起上訴，本院判決如下：
    主  文
上訴駁回。
    理  由
一、按刑事訴訟法第350條、第361條、第362條、第367條規定，
    不服地方法院之第一審判決而上訴者，須提出上訴書狀，並
    應敘述具體理由，此為上訴必備之程式；如所提之書狀未敘
    述上訴理由，或僅曾以言詞陳述上訴理由者，均應於上訴期
    間屆滿後二十日內補提理由書於第一審法院。第一審法院經
    形式審查，認逾期未補提上訴理由者，應定期間先命補正；
    逾期未補正者，為上訴不合法律上之程式，應以裁定駁回。
    倘已提出上訴理由，但所提非屬具體理由者，則由第二審法
    院以上訴不合法律上之程式，判決駁回。而所謂具體理由，
    應依據卷內既有訴訟資料或提出新事證，指摘或表明第一審
    判決有何採證認事、用法或量刑等足以影響判決本旨之不當
    或違法，而構成應予撤銷之具體事由，始克當之。倘僅泛言
    原判決認定事實錯誤、違背法令、採證違法、判決不公、量
    刑失之過重或輕縱，而未依上揭意旨指出具體事由，皆難謂
    係具體理由，而應認其上訴為不合法律上之程式，俾與第二
    審上訴制度旨在請求第二審法院撤銷、變更第一審不當或違
    法之判決，以實現個案救濟之立法目的相契合，並節制濫行
    上訴（最高法院97年度台上字第892號、第3267號判決意旨
    參照）。
二、上訴意旨略以：被告施用本件毒品之犯行，其行為實屬不該
    ，惟被告於犯罪後均坦承犯行，顯然犯後知所悔悟，態度良
    好；次查被告施用毒品之犯行，本質上屬戕害自己身心健康
    之行為，尚未有嚴重破壞社會秩序或侵害他人權益之情形；
    兼衡此類犯罪心態與一般刑事犯罪之本質並不相同，應側重
    以適當之醫學治療及心理矯治處遇為宜；又查，被告高職畢
    業，智識程度不高，目前從事砂石車駕駛工作；且父親下半
    身癱瘓，其生活起居及照顧均仰賴被告扶養照料，依被告本
    件之犯罪情狀，在客觀上顯然足以引起一般同情，且被告嗣
    既知認罪，深表後悔，難認其不知悔改，加以歷此漫漫偵查
    、審理程序及刑之宣告後，應知所警愓。請依刑法第59條，
    審酌被告之素行、智識程度、犯罪動機、目的、手段，施用
    毒品損害施用者自身健康，但未對社會有相當危害，再酌輕
    量刑判處有期徒刑六個月等語。
三、原判決略以：
(一)被告姚宗平前於民國95年間，因施用第一、二級毒品案件，
    經臺灣雲林地方法院以95年度毒聲字第92號裁定送觀察、勒
    戒後，認無繼續施用毒品之傾向，於95年8月18日執行完畢
    ，並由臺灣雲林地方法院檢察署（下稱雲林地檢署）檢察官
    以94年度毒偵字第2030號不起訴處分確定。詎其仍不知悛悔
    ，復於前開觀察勒戒執行完畢後5年內之100年6月14日晚上
    某時，基於施用第一級毒品海洛因之犯意，在雲林縣北港鎮
    ○○街14巷6號住處附近之巷內，以將海洛因放入香菸內點
    燃後吸食其煙之方式，施用海洛因1次。嗣於100年6月15日
    10時40分許，因其係受保護管束人經雲林地檢署通知其至該
    署觀護人室採尿送驗，結果呈毒品嗎啡陽性反應，始悉上情
    之事實，業據被告坦承不諱（見偵卷第16頁；原審卷第15頁
    、第19頁反面），而被告於100年6月15日經雲林地檢署觀護
    人室採其尿液送驗結果，確呈嗎啡陽性反應，有臺灣檢驗科
    技股份有限公司100年6月28日（報告編號：KH/2011/000000
    00）濫用藥物檢驗報告及雲林地檢署受保護管束人尿液檢體
    監管紀錄表各1份在卷可佐（見偵卷第3頁、第5頁），足徵
    被告前揭自白與事實相符，應可採信。本案事證已臻明確，
    被告犯行洵堪認定。
(二)核被告所為，係犯毒品危害防制條例第10條第1項之施用第
    一級毒品罪。其施用前之持有海洛因之低度行為，為施用第
    一級毒品之高度行為所吸收，不另論罪。爰審酌被告於95年
    間因施用第一、二級毒品犯行接受觀察勒戒程序後，復於99
    年間因施用第一、二級毒品案件，經臺灣臺南地方法院檢察
    署檢察官以99年度毒偵字第1872號為緩起訴處分（緩起訴期
    間自99年11月18日至101年11月17日止），再於前開緩起訴
    期間因犯施用第一、二級毒品2罪，經臺灣雲林地方法院以
    100年度訴字第379號判決判處有期徒刑6月、4月，應執行有
    期徒刑8月確定，有臺灣高等法院被告前案紀錄表在卷可按
    （見原審卷第4頁至第5頁），猶未能從中記取教訓，深切體
    認毒品危害己身健康之鉅，於100年6月14日仍再犯本案施用
    海洛因犯行，顯見被告自制能力尚有未足，而有接受相當期
    間監禁教化之必要，以促其及早矯正吸毒惡習，復參以其犯
    後坦承犯行之態度，自陳高職畢業之學歷，從事砂石車駕駛
    工作，且與父親（下半身癱瘓）、妹妹同住之生活狀況，以
    及在接受美沙酮治療期間仍因毒癮發作而再犯本罪之動機等
    一切情狀，並參考檢察官求刑之意見，量處有期徒刑7月等
    語。
四、經查：
(一)原審認被告自白施用第一級毒品海洛因之犯行，依上開補強
    證據，堪認罪證明確，因而適用簡式審判程序，並詳述其所
    憑證據、認定理由及量刑依據，適用毒品危害防制條例第10
    條第1項前段規定，從形式上觀察，原判決並無認定事實錯
    誤、量刑瑕疵或違背法令之情形。
(二)揆之被告前揭上訴意旨，僅泛稱請依刑法第59條，審酌被告
    之素行、智識程度、犯罪動機、目的、手段，其施用毒品會
    損害施用者自身健康，但未對社會有相當危害，再酌輕為被
    告量刑判處有期徒刑6月等語。惟按量刑之輕重，係屬事實
    審法院得依職權自由裁量之事項，苟以被告之責任為基礎，
    並已斟酌刑法第57條各款所列情狀而為刑之量定，復未逾越
    法定刑度，不容任意指為違法。又刑法第59條之酌量減輕其
    刑，必於犯罪之情狀，在客觀上足以引起一般同情，認為即
    予宣告法定低度刑期，猶嫌過重者，始有其適用；至於被告
    家境貧困、坦白犯行，犯罪所得低微等情狀，僅可為法定刑
    內從輕科刑之標準，不得據為酌量減刑之理由，而刑法第59
    條之規定，則係裁判上之酌減，乃法院於職權範圍內得為酌
    定之事項，除其裁量權之行使，明顯違反比例原則外，不得
    任意指為違法(最高法院96年度台上字第7018號、94年度台
    上字第9號判決、96年度台非字第5號裁定意旨參照)。原判
    決業於理由欄中詳載其量刑之依據，並審酌刑法第57條各款
    規定之上開量刑情狀，暨斟酌施用第一級毒品罪之法定刑為
    「6月以上5年以下有期徒刑」，則原判決就被告所犯施用第
    一級毒品罪，在法定刑範圍內量處有期徒刑7月，應稱妥適
    ，顯無量刑過重而違反比例原則之情事。至被告所述其高職
    畢業，智識程度不高，從事駕駛工作，父親下半身癱瘓，仰
    賴其扶養照料，既知認罪，深表後悔云云，僅可為法定刑內
    從輕科刑之標準，不得據為酌量減刑之理由。是以被告前揭
    上訴意旨，難謂係依據卷內既有訴訟資料或提出新事證表明
    原審判決有何採證認事之不當或違法，自不能認係具體理由
    。
五、從而，原審就被告所犯施用第一級毒品罪，量處上開之刑，
    已詳述其所憑證據、認定理由及量刑依據，原審就採證認事
    、適用法律及刑罰裁量職權之行使，並無違誤，亦未逾越法
    律所規定之範圍或濫用權限之情形。是則，本件被告上訴意
    旨指摘原判決量刑過重，不能認為已經依據卷內既有訴訟資
    料或提出新事證，指摘或表明第一審判決有何採證認事、用
    法或量刑等足以影響判決本旨之不當或違法，自難謂係具體
    理由。揆諸首揭說明，本件上訴既無具體理由，顯然違背法
    律上之程式，自應以判決駁回，並不經言詞辯論為之。
六、據上論斷，應依刑事訴訟法第367條前段、第372條，判決如
    主文。
中    華    民    國   100    年    10    月    31    日
                  刑事第三庭    審判長法  官  高明發
                                      法  官  楊清安
                                      法  官  張季芬
以上正本證明與原本無異。
如不服本判決應於收受送達後10日內向本院提出上訴書狀，其未
敘述上訴理由者，並得於提起上訴後10日內向本院補提理由書（
均須按他造當事人之人數附繕本）「切勿逕送上級法院」。
                                      書記官  李珍鳳
中    華    民    國   100    年    10    月    31    日
附錄本件論罪科刑法條：
毒品危害防制條例第10條第1項
施用第一級毒品者，處6月以上5年以下有期徒刑。